臺灣臺中地方法院刑事判決　
110年度訴字第1368號
公  訴  人  臺灣臺中地方檢察署檢察官
被      告  羅鴻文



選任辯護人  楊雯齡律師
上列被告因違反毒品危害防制條例案件，經檢察官提起公訴（10
9年度偵字第33073號），本院判決如下：
    主    文
甲○○犯意圖販賣而持有第三級毒品罪，處有期徒刑貳年。扣案如
附表一、二所示之物均沒收。
    犯罪事實
一、甲○○明知愷他命（Ketamine）、4-甲基甲基卡西酮、甲基-N
    ,N-二甲基卡西酮、硝甲西泮均為毒品危害防制條例所管制
    之第三級毒品，不得非法持有、意圖販賣而持有，竟基於持
    有第三級毒品純質淨重5公克以上之犯意，先以扣案如附表
    二所示之手機(門號0000-000000，含SIM卡)與真實姓名、年
    籍均不詳綽號「育嘉」之男子聯繫購毒事宜，遂於民國109
    年10月31日晚間11時許，在臺中市中區臺中公園附近，以新
    臺幣（下同）7萬元、1萬2000元之價格，向「育嘉」購入純
    質淨重5公克以上之愷他命、含有4-甲基甲基卡西酮、甲基-
    N,N-二甲基卡西酮、硝甲西泮等成分之毒品咖啡包(詳細成
    分、重量如附表一所示)，而非法持有之。甲○○復因前揭購
    入愷他命數量，已超過自身施用量，遂萌生將前揭愷他命販
    賣予不特定人以牟利之意思，竟基於意圖販賣而持有第三級
    毒品愷他命之犯意，而將前揭購入之愷他命分別以1公克、2
    公克、4公克之重量分裝，欲以每1公克愷他命2300元、2公
    克愷他命4500元、4公克愷他命8900元之價格向他人出售，
    並從中賺取價差以營利，然尚未著手販賣第三級毒品愷他命
    前，即於109年11月2日晚間6時25分許，在臺中市○○區○○路0
    00巷00號前，因甲○○駕駛車牌號碼000-0000號自用小客車搭
    載鄭程元有交通違規情事而為警攔查，經其等同意搜索，為
    警當場從其前揭車輛之中央置物盒內扣得如附表一、二所示
    之物，始悉上情。
二、案經臺中市政府警察局第六分局報告臺灣臺中地方檢察署檢
    察官偵查起訴。
    理    由
壹、證據能力部分
　　本案認定事實所引用之卷內被告甲○○以外之人於審判外之言
    詞或書面陳述，檢察官、被告及其辯護人於本院準備程序時
    均未爭執證據能力（本院卷第54頁），檢察官、被告及其辯
    護人於辯論終結前亦未對該等證據之證據能力聲明異議（本
    院卷第89-99頁），本院復審酌前揭陳述作成時之情況，並
    無違法取證之瑕疵，亦認以之作為證據為適當，是本案有關
    被告以外之人於審判外之言詞或書面陳述等供述證據，依刑
    事訴訟法第159條之5規定，自均得為證據。至於以下所引用
    其餘非供述證據部分，既不適用傳聞法則，復查無違法取得
    之情事存在，自應認同具證據能力。
貳、認定犯罪事實所憑證據及理由：
一、上揭犯罪事實，業據被告於警詢、偵訊、本院準備程序及審
    理時所坦承不諱(見偵卷第31-43、137-140頁、本院卷第53
    、96、98頁)，核與證人鄭程元於警詢時之證述大致相符(見
    偵卷第45-49頁)，並有員警職務報告、自願受搜索同意書、
    臺中市政府警察局第六分局搜索扣押筆錄【臺中市○○區○○路
    000巷00號前】、扣押物品目錄表、勘察採證同意書、臺中
    市政府警察局第六分局偵辦毒品案件尿液檢體對照表、查獲
    現場照片6張、扣案毒品照片29張、衛生福利部草屯療養院1
    09年11月4日草療鑑字第1091100015號鑑驗書、同年月12日
    草療鑑字第1091100017號鑑驗書、同年月23日草療鑑字第10
    91100018號鑑驗書、臺中市政府警察局第六分局扣押物品清
    單【109年度安保字第1585號、109年度保管字第5294號】、
    贓證物照片、110年度院安保字第233號扣押物品清單、110
    年度院保字第1025號扣押物品單附卷可稽(見偵卷第27、51-
    59、67-69、75-79、81-95、151-167、169-181、183-187、
    195、237-238、239、247頁、本院卷第27、31頁)，以及扣
    案如附表一、二所示之物可資佐證，足認被告之任意性自白
    與事實相符，應可採信。　　
二、按販賣毒品係違法行為，非可公然為之，且有其獨特之販售
    通路及管道，復無一定之公定價格，容易增減分裝份量，是
    其各次買賣之價格，當亦各有差異，或隨供需雙方之資力、
    關係之深淺、需求之數量、貨源之充裕與否、販賣者對於資
    金之需求程度如何，以及政府查緝之態度，為各種不同之風
    險評估，而為機動性之調整，是其價格標準，自非一成不變
    ，且販賣者從各種「價差」或「量差」或「純度」謀取利潤
    方式，亦有差異，然其所圖利益之非法販賣行為目的，則屬
    相同，並無二致。況依一般民眾普遍認知，毒品價格非低、
    取得不易，且毒品之非法交易，向為政府查禁森嚴且重罰不
    寬貸，衡諸常情，倘非有利可圖，殊無甘冒持有毒品遭查獲
    、重罰之極大風險，無端親送至交易處所，或以自身住居所
    附近為交易處所之理。從而，舉凡有償交易，除足反證其確
    另基於某種非圖利本意之關係外，通常尚難因無法查悉其買
    進、賣出之差價，而推諉無營利之意思，或阻卻販賣犯行之
    追訴。故凡為販賣之不法行為者，其販入之價格必較售出之
    價格低廉，而有從中賺取買賣差價牟利之意圖及事實，應屬
    符合論理法則而不違背社會通常經驗之合理判斷。經查，被
    告自陳扣案如附表一編號1之愷他命係以55公克7萬元購入(
    平均1公克購入價格約1272元)，且其欲以1公克愷他命2300
    元、2公克愷他命4500元、4公克愷他命8900元之價格出售他
    人，再從中賺取價差以營利，堪認被告主觀上有從中賺取差
    額以營利之意圖甚明。
三、綜上所述，本案事證明確，被告所犯意圖販賣而持有第三級
    毒品愷他命之犯行、持有第三級毒品咖啡包(如附表一編號2
    至4)純質淨重5公克以上之犯行，均堪以認定，應依法論科
    。
參、論罪科刑
一、核被告所為係犯毒品危害防制條例第5條第3項之意圖販賣而
    持有第三級毒品罪、同條例第11條第5項之持有第三級毒品
    純質淨重5公克以上之罪。又被告持有第三級毒品愷他命純
    質淨重5公克以上之低度行為，應為被告嗣後意圖販賣而持
    有第三級毒品愷他命之高度行為所吸收，不另論罪。又被告
    所犯持有第三級毒品純質淨重5公克以上之罪部分(附表一編
    號2至4所示之毒品咖啡包部分)，已在檢察官起訴之犯罪事
    實範圍內，復經本院諭知此部分之罪名(見本院卷第90頁)，
    被告復就此一補充告知之罪名為認罪之陳述(見本院卷第96
    、98頁)，自無礙於被告及其辯護人之防禦權行使，本院自
    應併予審理，併此敘明。
二、又被告就附表一編號1之愷他命、附表一編號2至4之毒品咖
    啡包均係於同一時間向「育嘉」所購得，業據被告供承在卷
    (見偵卷第37-38頁)，並同時為警所查扣，係被告乃係以一
    個持有行為，同時觸犯意圖販賣而持有第三級毒品罪(附表
    一編號1之愷他命部分)、持有第三級毒品純質淨重5公克以
    上之罪(附表一編號2至4之毒品咖啡包部分)，為想像競合犯
    ，應依刑法第55條前段規定，從一重之意圖販賣而持有第三
    級毒品罪處斷。
三、刑之減輕事由
(一)本案無毒品危害防制條例第17條第1項之適用：
　　按犯第4條至第8條、第10條或第11條之罪，供出毒品來源，
    因而查獲其他正犯或共犯者，減輕或免除其刑，毒品危害防
    制條例第17條第1項定有明文。經查，被告雖供稱其本案毒
    品來源係向綽號「育嘉」之男子所購入，然而，被告並未提
    供「育嘉」之真實姓名年籍資料、聯絡方式或其與「育嘉」
    之對話紀錄以供調查，復經臺灣臺中地方檢察署、臺中市政
    府警察局第六分局均明確函覆：本案並未進一步查獲上手「
    育嘉」等語，此有臺灣臺中地方檢察署110年12月16日中檢
    謀宇109偵33073字第1109125980號函、臺中市政府警察局第
    六分局111年4月16日中市警六分偵字第1110039897號函暨所
    附職務報告為佐(見本院卷第63、77-79頁)，是以，本案自
    無毒品危害防制條例第17條第1項之適用，併此敘明。　
(二)關於毒品危害防制條例第17條第2項之部分：
　　按犯第4條至第8條之罪於偵查及歷次審判中均自白者，減輕
    其刑，毒品危害防制條例第17條第2項定有明文，考其立法
    意旨，為使製造、販賣、運輸或轉讓毒品案件之刑事訴訟程
    序儘早確定，並鼓勵被告自白認罪，開啟其自新之路，乃對
    製造、販賣、運輸、轉讓毒品者，於偵查及歷次審判中均自
    白時，採行寬厚之刑事政策。是該條所謂「歷次審判中均自
    白」，係指被告於各該審級中，於法官宣示最後言詞辯論終
    結時，被告為自白之陳述而言。經查，被告於偵查中及本院
    準備程序及審理時均自白本案犯行，業如前述，合於毒品危
    害防制條例第17條第2項之要件，爰依毒品危害防制條例第1
    7條第2項規定，減輕其刑。
(三)本案有無刑法第59條規定之適用：
　　辯護人雖辯護稱被告有主動配合偵辦並交代毒品來源，且被
    告之父親已癱瘓，家中尚有未成年子女需扶養，而請求依刑
    法第59條減輕其刑云云；然按刑法第59條規定之酌量減輕其
    刑，必須犯罪另有特殊之原因與環境，在客觀上足以引起一
    般同情，認為即使予以宣告法定最低度刑，猶嫌過重者，始
    有其適用。該項規定係立法者賦予審判者之自由裁量權，俾
    就具體之個案情節，於宣告刑之擇定上能妥適、調和，以濟
    立法之窮。而是否適用刑法第59條規定酌量減輕被告之刑，
    係實體法上賦予法院得依職權自由裁量之事項（最高法院10
    7年度台上字第1105號判決意旨參照）；經查，被告雖坦承
    上開犯行，然其為本件犯行時為成年人，且具謀生能力，其
    所意圖販賣之毒品愷他命具有成癮性，非但戕害他人之身體
    健康甚鉅，更常使施用者經濟地位發生實質改變而處於劣勢
    ，亦對社會秩序造成嚴重影響，此為社會大眾所周知，被告
    就毒品對於人體身心健康之危害當所知悉，猶不顧毒品對施
    用者身心健康之危害及對社會秩序之衝擊，仍為本案意圖販
    賣而持有第三級毒品之犯行，且持有之愷他命數量驗前淨重
    高達49.3820公克，重量非微，一旦販賣流出，將對社會治
    安及他人健康構成重大威脅，難認客觀上有何情堪憫恕或特
    別之處；況且，被告本件犯行已依毒品危害防制條例第17條
    第2項減輕其刑，已相當程度獲有法定減輕之寬典，衡情並
    無足以引起一般同情之客觀情狀，尚難謂有情輕法重，情堪
    憫恕之情事，且被告之犯後態度、家庭及經濟狀況，由本院
    在法定刑內考量可否從輕量刑即屬已足，是就被告上開犯行
    ，應認尚無依刑法第59條規定酌量減輕其刑之必要，故辯護
    人此部分之主張並不可採。
四、爰以行為人之責任為基礎，審酌被告明知愷他命、4-甲基甲
    基卡西酮、甲基-N,N-二甲基卡西酮、硝甲西泮均為國家列
    管之第三級毒品，有損身心健康，仍無視國家杜絕毒品之禁
    令，意圖販賣而持有第三級毒品愷他命，以及持有如附表一
    編號2至4所示之第三級毒品咖啡包純質淨重達5公克以上，
    所為殊值非難；復參以被告前因殺人案件，經本院以96年度
    重訴字第954號判決判處有期徒刑11年、褫奪公權5年，復經
    提起上訴，經臺灣高等法院臺中分院以97年度上訴字第3073
    號判決上訴駁回，又經提起上訴，經最高法院以100年度台
    上字第2195號判決上訴駁回確定，嗣於106年9月19日縮短刑
    期假釋出監付保護管束，觀護結束日期為111年4月11日等情
    ，有臺灣高等法院被告前案紀錄表可參，被告竟於假釋期間
    再犯本案，顯見被告並未記取前案之教訓甚明，應嚴加非難
    ；惟念及被告始終坦承本案犯行，犯後態度尚佳；兼衡被告
    本案持有毒品之數量(詳見附表一所示)、犯罪動機、目的、
    手段、所生危害程度，暨其自陳國中肄業，目前受雇搭鐵皮
    屋，經濟狀況勉持，一個月薪水約3萬元左右，有一個13歲
    的未成年子女需扶養，以及一個87歲的癱瘓父親需照顧等一
    切情狀(見本院卷第97頁)，量處如主文所示之刑。
伍、沒收部分
一、經查，扣案如附表一編號1所示之物，經檢出第三級毒品愷
    他命成分；扣案如附表一編號2所示之物，經檢出第三級毒
    品4-甲基甲基卡西酮、甲基-N,N-二甲基卡西酮成分；扣案
    如附表一編號3所示之物，經檢出第三級毒品4-甲基甲基卡
    西酮、甲基-N,N-二甲基卡西酮、硝甲西泮成分；扣案如附
    表一編號4所示之物，經檢出第三級毒品4-甲基甲基卡西酮
    、甲基-N,N-二甲基卡西酮成分，此有衛生福利部草屯療養
    院109年11月4日草療鑑字第1091100015號鑑驗書、同年月12
    日草療鑑字第1091100017號鑑驗書、同年月23日草療鑑字第
    1091100018號鑑驗書在卷為憑(見偵卷第151-187頁)，是以
    ，附表一所示之物均屬違禁物無訛，除送驗耗損部分已滅失
    者，毋庸宣告沒收外，均應依刑法第38條第1項規定宣告沒
    收。又扣案如附表一所示毒品之外包裝袋上殘留之微量毒品
    ，依現今科技水準尚難以完全離析，亦無析離之實益，自應
    整體視為第三級毒品之一部分，併同依刑法第38條第1項規
    定宣告沒收。　　
二、按供犯罪所用、犯罪預備之物或犯罪所生之物，屬於犯罪行
    為人者，得沒收之。但有特別規定者，依其規定；又按犯第
    4條至第9條、第12條、第13條或第14條第1項、第2項之罪者
    ，其供犯罪所用之物，不問屬於犯罪行為人與否，均沒收之
    ，刑法第38條第2項、毒品危害防制條第19條第1項分別定有
    明文。經查，被告於持用扣案如附表二所示之手機與上手「
    育嘉」聯繫購買本案毒品時，尚無販賣愷他命之意，被告係
    於購入附表一編號1所示之愷他命後，因購入之數量已超過
    自身所需之施用量，嗣後始萌生販賣愷他命之意，故扣案如
    附表二所示之手機並非被告意圖販賣而持有愷他命之犯罪工
    具，本案並無毒品危害防制條第19條第1項之適用。惟扣案
    如附表二所示之手機仍為被告持有第三級毒品純質淨重逾5
    公克以上犯行之聯絡工具，且為被告所有之物，業據被告供
    承在卷(見本院卷第94頁)，爰依刑法第38條第2項規定，對
    被告宣告沒收。　
據上論斷，應依刑事訴訟法第299條第1項前段，毒品危害防制條
例第5條第3項、第11條第5項、第17條第2項，刑法第11條、第55
條、第38條第1項、第2項，判決如主文。　
本案經檢察官楊植鈞提起公訴，由檢察官賴謝詮到庭執行職務。
中　　華　　民　　國　　111 　年　　6 　　月　　30　　日
                  刑事第四庭    審判長法  官  黃佳琪  
                                      法  官  劉依伶
                                      法  官  魏威至
以上正本證明與原本無異。
如不服本判決應於收受送達後20日內向本院提出上訴書狀，並應
敘述具體理由；其未敘述上訴理由者，應於上訴期間屆滿後20日
內向本院補提理由書（均須按他造當事人之人數附繕本）「切勿
逕送上級法院」。
　　　　                              書記官  林鈺娟
中　　華　　民　　國　　111 　年　　6 　　月　　30　　日
附錄論罪科刑法條：
毒品危害防制條例第5條
意圖販賣而持有第一級毒品者，處無期徒刑或10年以上有期徒刑
，得併科新臺幣7百萬元以下罰金。
意圖販賣而持有第二級毒品者，處5年以上有期徒刑，得併科新
臺幣5百萬元以下罰金。
意圖販賣而持有第三級毒品者，處3年以上10年以下有期徒刑，
得併科新臺幣3百萬元以下罰金。
意圖販賣而持有第四級毒品或專供製造、施用毒品之器具者，處
1年以上7年以下有期徒刑，得併科新臺幣1百萬元以下罰金。

毒品危害防制條例第11條
持有第一級毒品者，處3年以下有期徒刑、拘役或新臺幣30萬元
以下罰金。
持有第二級毒品者，處2年以下有期徒刑、拘役或新臺幣20萬元
以下罰金。
持有第一級毒品純質淨重十公克以上者，處1年以上7年以下有期
徒刑，得併科新臺幣1百萬元以下罰金。
持有第二級毒品純質淨重二十公克以上者，處6月以上5年以下有
期徒刑，得併科新臺幣70萬元以下罰金。
持有第三級毒品純質淨重五公克以上者，處2年以下有期徒刑，
得併科新臺幣20萬元以下罰金。
持有第四級毒品純質淨重五公克以上者，處1年以下有期徒刑，
得併科新臺幣10萬元以下罰金。
持有專供製造或施用第一級、第二級毒品之器具者，處1年以下
有期徒刑、拘役或新臺幣10萬元以下罰金。

附表一：
編號 扣案物 數量 鑑驗結果 證據出處 1 愷他命 29包 檢體編號：B0000000(取樣自檢品編號B0000000-B0000000、B0000000-B0000000) 檢體外觀：晶體 送驗數量：49.3820公克(淨重) 驗餘數量：48.4284公克(淨重) 檢驗結果：第三級毒品愷他命成分 純質淨重：驗前淨重49.3820公克，純度83.3%，純質淨重41.1352公克。 衛生福利部草屯療養院109年11月4日草療鑑字第1091100015號鑑驗書、同年月12日草療鑑字第1091100017號鑑驗書、同年月23日草療鑑字第1091100018號鑑驗書(見偵卷第151-187頁) 2 毒品咖啡包（標示「Instagram」） 10包 檢體編號：B0000000(取樣自檢品編號B0000000-B0000000) 檢體外觀：標示「Instagram」紫紅相間包裝(內含淡黃色粉末) 送驗數量：47.8120公克(淨重) 驗餘數量：26.3243公克(淨重) 檢驗結果：第三級毒品4-甲基甲基卡西酮、甲基-N,N-二甲基卡西酮成分 純質淨重：4-甲基甲基卡西酮驗前淨重47.8120公克，純度3.7%，純質淨重1.7690公克；甲基-N,N-二甲基卡西酮驗前淨重47.8120公克，純度﹤1%  3 毒品咖啡包（標示「Grape」） 15包 檢體編號：B0000000(取樣自檢品編號B0000000-B0000000、B0000000-B0000000) 檢體外觀：標示「Grape」粉紅色包裝(內含紫色粉末) 送驗數量：120.8034公克(淨重) 驗餘數量：82.1939公克(淨重) 檢驗結果：第三級毒品4-甲基甲基卡西酮、甲基-N,N-二甲基卡西酮、硝甲西泮成分 純質淨重：4-甲基甲基卡西酮驗前淨重120.8034公克，純度2.9%，純質淨重3.5033公克；甲基-N,N-二甲基卡西酮驗前淨重120.8034公克，純度﹤1%；硝甲西泮驗前淨重120.8034公克，純度﹤1%  4 毒品咖啡包（標示「AAPE」） 16包 檢體編號：B0000000(取樣自檢品編號B0000000-B0000000、B0000000-B0000000) 檢體外觀：標示「AAPE」紅橙迷彩包裝(內含淡黃色粉末) 送驗數量：89.0128公克(淨重) 驗餘數量：51.3991公克(淨重) 檢驗結果： 第三級毒品 4-甲基甲基卡西酮、甲基-N,N-二甲基卡西酮成分 第四級毒品 硝西泮成分 純質淨重：4-甲基甲基卡西酮驗前淨重89.0128公克，純度3.4%，純質淨重3.0264公克；甲基-N,N-二甲基卡西酮驗前淨重89.0128公克，純度﹤1%；硝西泮驗前淨重89.0128公克，純度﹤1%  

附表二
編號 扣案物品 備註 1 iphone手機1支 IMEI：000000000000000 SIM卡：0000-000000 000年度院保字第1025號扣押物品單(見本院卷第31頁)